臺灣高雄地方法院刑事裁定　　　　　　　　　　　　　九十一年度自字第五四四號
　　自　訴　人　甲○○
　　被　　　告　乙○○
右列被告因誣告案件，經自訴人提起自訴，本院裁定如左：
    主  文
自訴駁回。
    理  由
一、自訴意旨略以：被告乙○○為太尹電化商品股份有限公司（下稱太尹公司）負責
    人，因友群電器股份有限公司（下稱友群公司）積欠太尹公司貨款共新臺幣（下
    同）二百餘萬元均未清償，被告即於民國八十一年十一月三日命當時任職於太尹
    公司之自訴人甲○○向本院聲請假扣押，並經本院以八十一年度全字第一三九０
    號裁定准予提供擔保而為假扣押，嗣經太尹公司提供擔保後，委由自訴人依本院
    八十一年度執全字第一０六０號民事假扣押執行事件，協同本院書記官及執達員
    於同月二十一日前往友群公司查封電器產品一批（下稱系爭電器），並搬遷至高
    雄市○○○路二００九號之太尹公司舊倉庫內（下稱舊倉庫），嗣再遷移至同路
  二０一０號之太尹公司新倉庫內（下稱新倉庫）保管。惟太尹公司與友群公司於
    八十三年十月七日在臺灣臺北地方法院民事庭和解後，被告不僅未返還系爭電器
    予友群公司，更意圖為自己不法所有，於不詳時地將系爭電器搬遷他處而侵占入
    己。自訴人察覺後，向臺灣高雄地方法院檢察署告發偵辦，經該署檢察官於九十
    年十一月五日以被告涉犯侵占罪嫌而提起公訴，而經本院以九十年度易字第四三
    九六號審理在案。詎被告竟意圖使自訴人受刑事處分，以自訴人誣告其涉犯侵占
    罪嫌為由而向同署告訴自訴人涉犯誣告罪嫌，嗣經該署檢察官於九十一年十月三
    十一日以九十一年度偵字第一０五九０號作成不起訴處分在案，因認被告涉犯刑
    法第一百六十九條第一項之誣告罪嫌云云。
二、按法院或受命法官於自訴案件第一次審判期日前訊問及調查結果，如認為被告犯
    罪嫌疑不足者，得以裁定駁回自訴，刑事訴訟法第三百二十六條第三項、第一項
    及同法第二百五十二條第十款分別定有明文。次按犯罪事實應依證據認定之，無
    證據不得推定其犯罪事實；又不能證明被告犯罪者，應諭知無罪之判決，刑事訴
    訟法第一百五十四條、第三百零一條第一項前段分別定有明文。再認定被告有罪
    之事實，應憑證據，如未能發現相當之證據，或證據不足以證明，自不能以推測
    或擬制之方法，以為裁判之基礎；且認定犯罪事實所憑之證據，其為訴訟上之證
    明，須達於通常一般人均不致有所懷疑，而得確信其為真實之程度者，始得據為
    有罪之認定，倘其證明尚未達到此一程度而有合理之懷疑存在時，尚難為有罪之
    認定基礎；苟積極證據不足以為不利於被告事實之認定，即應為有利於被告之認
    定，更不必有何有利之證據，此業據最高法院分別著有三十年上字第八一六號、
    四十年台上字第八六號及七十六年台上字第四九八六號判例可資參照。又刑法之
    誣告罪，以意圖他人受刑事或懲戒處分，向該管公務員誣告為構成要件，故該項
    犯罪，不特須指出其具體事實，足以使人受刑事或懲戒處分，且須明知其為虛偽
    ，具有故意構陷之情形始能成立；而告訴人所訴事實，不能證明其係實在，對於
    被訴人為不起訴處分確定者，是否構成誣告罪，尚應就其有無虛構誣告之故意以
    為斷，並非當然可以誣告罪相繩，此亦有最高法院二十二年度上字第三三六八號
    及五十九年度台上字第五八一號判例意旨可參。
三、自訴人認被告涉犯誣告罪嫌，無非係以被告明知自己涉犯侵占罪嫌而由檢察官提
    起公訴並經法院審理中，竟仍虛構事實告訴自訴人涉犯誣告罪嫌，足認其有使自
    訴人受刑事處分之不法意圖為其主要論據。訊據被告堅決否認有何誣告犯行，辯
    稱其係依本院之裁定合法查封系爭電器，僅因公司倉庫遷移而輾轉存放於桃園縣
    龜山鄉○○街五六巷八０號之一倉庫（下稱林口倉庫）內，自訴人既曾前往新倉
    庫察看，理應明知太尹公司之倉庫已遷移他處，再由自訴人前因向其索款不成，
    即自八十六年間起陸續向其及太尹公司員工濫行告訴、告發或自訴，無非企圖藉
    由司法程序遂其騷擾、勒索目的之一貫伎倆以觀，自足認自訴人確有誣告之嫌等
    語以資抗辯。是本件所應審究者，即為被告有無明知為虛偽仍故意捏造事實以攀
    誣構陷之行為。經查：
  (一)被告因友群公司積欠太尹公司二百餘萬元之貨款，委由自訴人於八十一年十一月
    三日向本院聲請假扣押獲准後，由自訴人協同本院書記官及執達員於同月二十一
    日前往友群公司查封系爭電器而搬遷至舊倉庫，再遷移至新倉庫內保管。嗣太尹
    公司與友群公司於八十三年十月七日達成和解，惟因被告未返還系爭電器，且將
    系爭電器搬遷他處，自訴人即據此向臺灣高雄地方法院檢察署告發被告涉犯侵占
    罪嫌，經該署檢察官於九十年十一月五日以八十九年度偵字第二一九二八號提起
    公訴，並由本院以九十年度易字第四三九六號審理時，被告以自訴人誣告其涉犯
    侵占罪嫌為由，而向同署告訴自訴人涉犯誣告罪嫌，嗣經檢察官於九十一年十月
    三十一日以九十一年度偵字第一０五九０號作成不起訴處分等事實，為自訴人及
    被告所不爭，復有本院八十一年度執全字第一０六０號民事保全程序卷宗所附之
    八十一年度全字第一三九０號裁定、指封切結、查封筆錄、和解筆錄及上開起訴
    書、不起訴處分書附卷可稽。
  (二)自訴人告發被告涉嫌侵占友群公司之系爭電器，經臺灣高雄地方法院檢察署檢察
    官以被告涉犯侵占罪嫌而提起公訴，惟查：
  1.被告堅決否認有何侵占犯行，辯稱上開假扣押事件歷經十餘年，其間太尹公司之
    倉庫曾數度搬遷，且資料並未存檔，假扣押物品存放在倉庫或營業所，均係當地
    倉庫主管人員負責處理，而系爭電器僅值約數萬元，倉庫搬遷後，因系爭電器並
    未入帳，僅屬公司保管之物，故不在公司帳冊列載而無法瞭解等語。
  2.經審閱本院八十一年度全字第一三九０號、八十一年度執全字第一０六０號民事
    保全程序卷宗，系爭電器確係八十一年十一月二十一日所查封，且尚未撤銷，故
    迄今仍在本院假扣押查封而由被告所經營之太尹公司保管中，足見被告所經營之
    太尹公司占有系爭電器，係依法保管而屬有權占有。再證人即當時任職於太尹公
    司負責管理倉庫之謝春東於本院證稱：太尹公司原本係使用舊倉庫，但因坪數較
    大，租金亦高，且太尹公司後來銷路不佳，為節省開銷而縮編並租用新倉庫，但
    新倉庫較小，所以部分物品就搬到林口倉庫藏放，當時係依照物品大小、數量及
    營運需要而決定搬移至林口倉庫之物品，但後來太尹公司再縮編成僅設立營業所
    、服務處，而貨品運送則外包給東元儲運公司，並終止新倉庫之租約，故全部物
    品均移至林口倉庫，印象中系爭電器係先搬到新倉庫後再移到林口倉庫，遷移過
    程並未收到被告之任何指示等語（本院卷第一一七至一一九頁）。則太尹公司於
    合法保管系爭電器期間，雖確有將系爭電器遷移原存放地點之事實，惟既係因公
    司倉庫設廢而隨同搬遷，被告復未就系爭電器之遷移有何指示，是否得以系爭電
    器遷移原址即遽認被告主觀上有不法所有之意圖，顯非無疑。
  3.被告於另案之本院九十年度易字第四三九六號案件審理中陳明經查證後，確定系
    爭電器係置於林口倉庫內，經該案承審法官囑託臺灣桃園地方法院前往現場勘驗
    ，確認系爭電器共計二十二項，除三洋冰箱（型號ＳＲ─一二八九號）一台、麥
    克風（ＹＨ─八００）一支、ＳＯＡＲ迷你手提收音機一台等三件電器外，其餘
    電器均仍在太尹公司保管中，此有臺灣桃園地方法院九十二年度助字第一一號卷
    附之勘驗筆錄及照片可資證明，並經本院調閱九十年度易字第四三九六號全卷確
    認屬實，足見系爭電器之存放地點與證人謝春東之前揭證詞相符。至上開三件物
    品雖已遺失難尋，惟自系爭電器已由太尹公司保管十餘年，期間歷經數度倉庫搬
    遷，現仍存在之物品比例、價值，及被告身為太尹公司董事長，公司倉管事務均
    已分層負責而未親自管理等一切情狀以觀，自難遽認係被告侵占所致。
  4.被告為太尹公司之負責人，而太尹公司以電器進出口貿易及買賣為主要業務，於
    八十一年間之總資本額已達新臺幣（下同）七千八百一十二萬元，八十六年間之
    總資本額更達一億二千八百十二萬元，此有本院九十年度易字第四三九六號卷附
    之太尹公司八十一年三月二十八日、八十七年七月十四日變更登記事項卡足參。
    再據被告提出之太尹公司八十八年至九十一年之年報記載，太尹公司於八十八年
    庫存存貨有二億零八百餘萬元、八十九年庫存存貨有二億五千二百多萬元、九十
    年庫存存貨有二億二千五百多萬元、九十一年庫存存貨有二億五千五百多萬元，
    可見太尹公司管理貨物吞吐之數量極為龐大，被告顯然無法親身經管此等龐大數
    量之貨物，太尹公司自有詳密之財會制度及倉管人員予以勾稽、查核，以期管控
    符實。況證人謝春東亦於另案之九十年度易字第四三九六號案件證稱：其任職高
    雄倉庫十年間，被告從未親自前往倉庫點貨，公司貨物管理有專門負責之人，其
    不清楚亦不瞭解系爭電器究竟有無短少，僅係依實際情形開單運送等語（該卷第
    二七二頁），益徵被告實無侵占上開麥克風一支、迷你收音機一台及冰箱一台等
    僅值約數萬元物品之可能及必要。
  5.至證人即友群公司監察人閻李螢蝶固於偵查中證稱曾向太尹公司催討上開物品，
    而太尹公司置之未理，並稱強制執行已撤回，而且已經和解云云，惟系爭電器仍
    處於查封狀態，已如前述，且太尹公司與友群公司於臺灣臺北地方法院八十三年
    度訴字第一七六０號給付貨款民事訴訟中達成民事和解，此有該和解筆錄附於本
    院八十一年度全字第一三九０號卷宗足憑，然依該和解筆錄之記載，友群公司仍
    須給付太尹公司二十四萬五千五百四十元，俟於本院另案九十年度易字第四三九
    六號九十二年五月十二日審判期日，被告供稱友群公司迄未履行上開和解筆錄記
    載之和解條件，另觀諸太尹公司曾於八十五年六月十一日具狀表示仍有續行假扣
    押之必要，再於同月二十六日到庭陳明上開和解契約之訴訟代理權有爭執而不同
    意拍賣扣押物品之意旨，此分別有民事陳報狀及言詞陳述筆錄附於本院八十一年
    度全字第一三九０號卷宗可稽，是太尹公司持續假扣押查封上開友群公司之財產
    顯非無因，足見證人閻李螢蝶之前揭證詞與事實不符，自無可採。
  6.從而，被告確無侵占系爭電器之犯行，足堪認定，本院九十年度易字第四三九六
    號被告涉犯侵占案件亦據此判決被告無罪在案，嗣經臺灣高雄地方法院檢察署檢
    察官上訴後，臺灣高等法院高雄分院復以九十二年度上易字第一五七０號駁回上
    訴確定。
  (三)觀諸被告之前科紀錄表多達十頁，除第一頁之妨害農工商案件外，其餘案件均係
    由自訴人提出告發、告訴或自訴，並俱由各該法院判決無罪或不受理確定在案，
    此分別有臺灣高等法院被告全國前案紀錄表一份及最高法院九十一年度台上字第
    二九四三號、臺灣高等法院九十年度上訴字第三四二四號、九十年度上易字第二
    ０五四號、八十八年度上易字第四０二九號、八十九年度上易字第四七三二號、
    八十八年度上訴字第三六五號、臺灣高等法院高雄分院八十八年度上訴字第七一
    號、臺灣臺北地方法院八十九年度自字第七六九號、本院八十七年度自字第一六
    九號等判決查詢附卷可稽，足見被告辯稱自訴人自八十六年間起即一再對其提出
    告訴、告發或自訴等情非虛。又系爭電器僅係因太尹公司設廢倉庫而輾轉遷移林
    口倉庫存放，被告顯無侵占系爭電器之犯行，已如前述，自訴人未予查證，驟然
    就與己無關之事再度對被告提出告發，則被告認自訴人係基於使其受刑事處分之
    意圖，向臺灣高雄地方法院檢察署檢察官誣告犯罪事實，而對自訴人提出誣告之
    告訴，即非全然無因，自不得謂被告有何明知為虛偽仍故意捏造事實以攀誣構陷
    自訴人之行為。雖被告提出告訴之時，臺灣高雄地方法院檢察署檢察官已依自訴
    人之告發而對被告之侵占犯嫌提起公訴，惟該部分犯嫌既據判決無罪確定，足見
    檢察官起訴之犯罪事實並非真實，自不因被告係於檢察官起訴前或起訴後提出告
    訴而為其有無誣告故意之區分標準，自訴人以被告業經起訴竟仍認其為誣告而提
    出告訴，可見其有誣告之故意云云，顯難採信。
  (四)此外，復查無其他積極證據足以證明被告有何上開誣告犯行，應認被告之犯罪嫌
    疑不足，揆諸前揭規定，依法裁定駁回本件自訴。
據上論斷，應依刑事訴訟法第三百二十六條第三項、第二百五十二條第十款，裁定如
主文。
中      華      民      國    九十三    年      五      月      四      日
                                    臺灣高雄地方法院刑事第十一庭
                                        審判長法  官  徐美麗
                                              法  官  陳億芳
                                              法  官  鄭詠仁
右正本證明與原本無異。
如不服本裁定，應於裁定送達後五日內，向本院提出抗告狀。
                                              書記官  蔡妮君
中      華      民      國    九十三    年      五      月      四      日
